臺灣彰化地方法院民事裁定
110年度監宣字第266號
聲  請  人  陳世暉  

相  對  人  賴素    



關  係  人  陳苑如  

            陳翠蓮  
            陳曉如  
上列聲請人聲請監護宣告事件，本院裁定如下：
    主    文
宣告賴素（女、民國00年0月0日生、身分證統一編號：Z0000000
00號）為受監護宣告之人。
選定陳世暉（男、民國00年00月00日生、身分證統一編號：Z000
000000號）為受監護宣告之人之監護人。
指定陳苑如（女、民國00年0月00日生、身分證統一編號：Z0000
00000號）為會同開具財產清冊之人。
聲請程序費用由受監護宣告之人負擔。
    理    由
一、按對於因精神障礙或其他心智缺陷，致不能為意思表示或受
    意思表示，或不能辨識其意思表示之效果者，法院得因本人
    、配偶、四親等內之親屬、最近一年有同居事實之其他親屬
    、檢察官、主管機關或社會福利機構之聲請，為監護之宣告
    ，民法第14條第1項定有明文。次按受監護宣告之人應置監
    護人。法院為監護之宣告時，應依職權就配偶、四親等內之
    親屬、最近一年有同居事實之其他親屬、主管機關、社會福
    利機構或其他適當之人選定一人或數人為監護人，並同時指
    定會同開具財產清冊之人。法院為前項選定及指定前，得命
    主管機關或社會福利機構進行訪視，提出調查報告及建議。
    監護之聲請人或利害關係人亦得提出相關資料或證據，供法
    院斟酌。法院選定監護人時，應依受監護宣告之人之最佳利
    益，優先考量受監護宣告之人之意見，審酌一切情狀，並注
    意下列事項：㈠受監護宣告之人之身心狀態與生活及財產狀
    況。㈡受監護宣告之人與其配偶、子女或其他共同生活之人
    間之情感狀況。㈢監護人之職業、經歷、意見及其與受監護
    宣告之人之利害關係。㈣法人為監護人時，其事業之種類與
    內容，法人及其代表人與受監護宣告之人之利害關係。民法
    第1110條、第1111條、第1111條之1分別定有明文。再按監
    護宣告之裁定，於裁定送達或當庭告知法院選定之監護人時
    發生效力；監護宣告裁定經廢棄確定前，監護人所為之行為
    ，不失其效力，家事事件法第169條第1項、第170條第1項分
    別定有明文。
二、聲請意旨略以：聲請人為相對人賴素之長子，相對人於民國
    109年12月15日下午3時10分許騎乘腳踏車，經第三人謝榮唐
    騎乘車牌號碼000-0000號機車追撞，致相對人所騎乘之腳踏
    車失控翻覆，相對人因而受有創傷性硬腦膜下出血、雙側慢
    性硬腦膜下出血，經多月診治，目前經秀傳醫療社團秀傳紀
    念醫院評估為重度失智、無自我照料能力、大小便失禁不自
    知等，已達不能為意思表示或受意思表示，或不能辨識其意
    思表示之效果，已達受監護宣告之程度，現於仁美庭園護理
    之家看護中，有戶籍謄本、親屬系統表、彰化縣警察局道路
    交通事故初步分析研判表、道路交通事故現場圖、照片黏貼
    紀錄表、秀傳醫療社團法人秀傳紀念醫院診斷證明書2份、
    仁美庭園護理之家收據等件影本為證。爰聲請准予裁定相對
    人為受監護宣告之人，並請求選定聲請人為相對人之監護人
    ，同時指定相對人之次女陳苑如為會同開具財產清冊之人等
    語。
三、經查，聲請人主張之上開事實，業據其提出戶籍謄本、親屬
    系統表、彰化縣警察局道路交通事故初步分析研判表、道路
    交通事故現場圖、照片黏貼紀錄表、秀傳醫療社團法人秀傳
    紀念醫院診斷證明書2份、仁美庭園護理之家收據等件影本
    為證，且經本院在鑑定人即衛生福利部彰化醫院醫師李景嶽
    前審驗相對人之精神狀況，相對人對於本院點呼有回應，對
    於本院詢問其出生年月日表示忘記，對於本院訊問其是否會
    自己簽名、是否知悉身分證字號等問題，相對人均表示其會
    ，然實際上無法自行簽名，亦無法回答其身分證字號，有本
    院訊問筆錄在卷可按。又經本院囑託衛生福利部彰化醫院鑑
    定結果，認為：「㈠醫學上的診斷（生物學上之要素）：外
    傷性腦出血，導致失智症。障礙程度：重度。㈡日常生活狀
    況：個案自民國109年12月中發生車禍外傷，顱內出血腦傷
    之後，雖經住院及手術治療，但成效有限。個案出現運動功
    能及認知功能明顯受損，其下肢變弱、平衡感變差，致其步
    態變慢且不穩，無法維持較長之行走，故外出常須坐輪椅。
    在個人生理需求方面，除尚可自行草率進食之外，其餘日常
    基本生活如沐浴、穿衣、或如廁等多需靠他人協助處理。故
    其家屬自民國110年01月下旬出院之後，即將個案安排至彰
    化縣田中鎮私立里仁護理之家接受全日照護，迄本次鑑定當
    日。㈢身體狀態：個案為67歲女性，中等身材，被安置坐於
    輪椅上，外觀略稚氣、無法久坐。個案可自行張開雙眼，可
    自行開口言語，亦可自主活動其四肢。但其下肢略較無力、
    肌肉略萎縮、且平衡感較差，致其無法獨自站立太久，而勉
    強跨步亦僅短暫維持且步態相當不穩。㈣精神狀態：1.意識/
    溝通性：清醒/ 但言語常迂迴鬆散、或回答錯誤，致溝通性
    甚差。2.記憶力：長短期記憶力均不佳。(不記得自己歲數
    、不記得生日、記不住醫師的姓。)。3.定向力：對時間及
    地點均明顯障礙，僅能辨識其子。4.計算能力：差，連簡單
    之加減計算均無法執行。5.理解‧判斷力：差。(例如:稱自
    己有3間房屋(誤)、不知今來做甚麼？)6.現在性格特徵：退
    化、略孩子氣。7.其他（氣氛‧感情狀態‧幻覺‧妄想‧異常行
    動等）：思考貧乏鬆散、偶會自笑。8.智能檢查‧心理學檢
    查：無法配合檢查。(已領有失智症重度等級之身心障礙證
    明)。㈤有關判斷能力判定之意見：不能管理處分自己財產。
    判定的根據（檢查所見及說明）：依賴素女士目前心智狀況
    ，言語溝通能力差，對於外界刺激的理解及反應均顯緩慢不
    足。因頭部外傷腦出血，導致失智症，致其認知功能嚴重缺
    損，無法獨立完成基本生理需求。因認知功能缺損以致金錢
    、數字、是非對錯等概念嚴重缺損，是故，亦無法管理與處
    置個人事務。㈥回復可能性說明：回復可能性低。㈦鑑定判定
    及說明：1.基於受鑑定人有外傷性腦出血，導致失智症，其
    程度重大，不能管理處分自己的財產，回復之可能性低。2.
    外傷性腦出血，導致失智症之程度，個案不能為意思表示或
    受意思表示，不能辨識其意思表示之效果，可為監護宣告。
    」等語，有衛生福利部彰化醫院成年監護鑑定書在卷可稽，
    堪認相對人因精神障礙或其他心智缺陷，致不能為意思表示
    或受意思表示，亦不能辨識其意思表示之效果。從而，本件
    聲請為有理由，應予准許，爰宣告相對人為受監護宣告之人
    。
四、本件相對人既經監護宣告，業如前述，揆諸前揭規定，自應
    為其選定監護人及指定會同開具財產清冊之人。又相對人之
    配偶陳棟樑已歿，其長子即聲請人、長女陳翠蓮、次女陳苑
    如、三女陳曉如均同意由聲請人任相對人之監護人，由關係
    人陳苑如擔任會同開具財產清冊之人等情，業經其提出親屬
    系統表及同意書等件為證。本院審酌聲請人、關係人陳苑如
    分別為相對人之長子、次女，與相對人關係非常密切，由渠
    等分別擔任相對人之監護人、會同開具財產清冊之人，應符
    合相對人之最佳利益，爰裁定如主文第2、3項所示。
五、末依民法第1113條準用同法第1099條、第1099條之1之規定
    ，於監護開始時，監護人陳世暉對於受監護宣告之人賴素之
    財產，應會同陳苑如於2個月內開具財產清冊，並陳報法院
    ，於開具完成並陳報法院前，監護人對於受監護宣告之人之
    財產，僅得為管理上必要之行為，併此指明。
六、依家事事件法第164條第2項，裁定如主文。
中　　華　　民　　國　　110 　年　　10　 　月    25   日
                    家事法庭  法  官 黃倩玲
以上正本證明與原本無異。
如對本裁定抗告須於裁定送達後10日內向本院提出抗告狀，並應
繳納抗告費新台幣1000元。
中　　華　　民　　國　　110 　年　　10 　　月　  25 　日
                              書記官　呂怡萱